臺灣高等法院花蓮分院刑事判決　　　　 100年度上訴字第52號
上　訴　人　臺灣花蓮地方法院檢察署檢察官
被　　　告　黃君萍
　　　　　　黃懿榮
　　　　　　黃張緞妹
　　　　　　黃君財
上列上訴人因被告等行使偽造文書案件，不服臺灣花蓮地方法院
九十九年度訴字第三三三號中華民國一百年一月二十一日第一審
判決（起訴案號：臺灣花蓮地方法院檢察署九十九年度偵續字第
三０號），提起上訴，本院判決如下：
    主  文
上訴駁回。
    理  由
一、按不服地方法院之第一審判決而上訴者，應向管轄第二審之
    高等法院為之。上訴書狀應敘述具體理由。上訴書狀未敘述
    上訴理由者，應於上訴期間屆滿後二十日內補提理由書於原
    審法院，逾期未補提者，原審法院應定期間先命補正。第二
    審法院認為上訴書狀未敘述理由或上訴有第三百六十二條前
    段之情形者，應以判決駁回之。但其情形可以補正而未經原
    審法院命其補正者，審判長應定期間先命補正。刑事訴訟法
    第三百六十一條、第三百六十七條，分別定有明文。所謂不
    服第一審判決之具體理由，必係依據卷內既有訴訟資料或提
    出新事證，指摘或表明第一審判決有何採證認事、用法或量
    刑等足以影響判決本旨之不當或違法，而構成應予撤銷之具
    體事由，始克當之（例如：依憑證據法則具體指出所採證據
    何以不具證據能力，或依憑卷證資料，明確指出所為證據證
    明力之判斷如何違背經驗、論理法則）；倘僅泛言原判決認
    定事實錯誤、違背法令、量刑失之過重或輕縱，而未依上揭
    意旨指出具體事由，或形式上雖已指出具體事由，然該事由
    縱使屬實，亦不足以認為原判決有何不當或違法者（例如：
    對不具有調查必要性之證據，法院未依聲請調查亦未說明理
    由，或援用證據不當，但除去該證據仍應為同一事實之認定
    ），皆難謂係具體理由，俾與第二審上訴制度旨在請求第二
    審法院撤銷、變更第一審不當或違法之判決，以實現個案救
    濟之立法目的相契合，並節制濫行上訴（最高法院九十七年
    度台上字第八九二號判決參照）。是以上訴人之上訴書狀或
    補提之上訴理由書，雖有敘述上訴理由，惟並未具體敘述第
    一審判決有上述違法、不當情形，即與未敘述具體理由無異
    ，其所為上訴，即不符合上訴之法定要件。
二、檢察官上訴意旨略以：據告訴人皮艾玄具狀稱被告黃懿榮於
    民國九十七年八月三十一日召開信徒會議之前，有寄發開會
    通知予告訴人，．．．為求慎重另外又將九十七年八月三十
    一日之開會通知置放在女媧娘娘廟之辦公桌上，但告訴人卻
    將之撕毀丟棄於廟外，然告訴人並未收到開會通知，更無所
    謂撕毀丟棄等行為；該次會議記錄中並無吳敏慈、蘇金蟬二
    人出席之記載，．．．再者本廟信徒名錄中並無吳敏慈其人
    ，更沒有哪次信徒大會推選過此人擔任信徒代表；若依被告
    等人所言開會前均有請假、請人代理，何以均未記錄在會議
    記錄上，．．．是因被告懼怕被法律制裁，才慌張串證編出
    請假、授權之作法等語，認原審認事用法尚有未洽，非顯無
    理由。為此，請將原判決撤銷，更為適當合法之判決。
三、經查：
（一）證人蘇金蟬於原審證稱：豐濱女媧娘娘廟的前身是新竹縣
      竹北市的九天玄女宮，是伊發起蓋的，但伊沒有擔任任何
      職務，女媧娘娘廟開會地點大多在竹南，因為黃張緞妹年
      紀較大。九十七年十月二日第二次會議有黃懿榮、黃張緞
      妹、黃君萍、黃君財，伊及吳敏慈、洪秀男，而九十七年
      八月三十一日第一次開會黃君萍沒有參與；開會時廟會寄
      通知給伊，由伊通知吳敏慈一起與會，伊可以參與意見，
      但沒有表決權，也不需要簽到，委員才要簽到等語（見原
      審卷第一五八頁、第一五九頁）。由證人蘇金蟬前開證述
      可知，被告黃懿榮確有於九十七年八月三十一日召開女媧
      娘娘廟信徒大會。
（二）被告黃懿榮於九十七年八月三十一日為女媧娘娘廟召開信
      徒大會，有該次開會通知書一紙在卷可按（見九十八年度
      偵字第九一八號卷第二十六頁）。縱認告訴人主張其未曾
      收到該通知書屬實，亦僅係該次會議之決議有無法律上效
      力之問題，與有無偽造該次會議記錄無關。
（三）女媧娘娘廟於九十七年八月三十一日之信徒大開，開會之
      人數僅被告黃張緞妹、黃懿榮及告訴人等三人，有前開開
      會通知在卷可稽。又證人蘇金蟬等人對於信徒大會均僅能
      表示意見，並無表決權，業據證人蘇金蟬於原審證述明確
      。是有無記載案外人吳敏慈、蘇金蟬二人之出席，或其等
      有無請假、請人代理，均與該次之會議記錄無涉。檢察官
      認被告懼怕被法律制裁，才慌張串證編出請假、授權之作
      法，尚嫌臆測，且非對原判決有如何採證、認事、用法等
      項，有何不當或違法而為具體指摘。
（四）綜上所述，檢察官上訴形式上雖已提出上開事由，然並未
      具體指摘原判決有如何採證、認事、用法等足以影響判決
      本旨之不當或違法，而構成應予撤銷之具體事由，應認其
      上訴為不合法律上之程式，且無從命補正，應予駁回，並
      不經言詞辯論為之。
據上論斷，應依刑事訴訟法第三百六十七條前段、第三百七十二
條，判決如主文。
中    華    民    國    100    年    3    月    14    日
                  刑事庭審判長法  官  何方興
                              法  官  王紋瑩
                              法  官  陳秋錦
以上正本證明與原本無異。
如不服本判決，應於收受送達後10日內向本院提出上訴書狀，其
未敘述理由者，並得於提起上訴狀後10日內向本院補提理由書（
均須按他造當事人之人數附繕本）「切勿逕送上級法院」。
告訴人或被害人如對於本判決不服者，應具備理由請求檢察官上
訴，其上訴期間之計算係以檢察官收受判決正本之日期為準。
中    華    民    國   100    年    3     月    14    日
                              書記官  吳璧娟